【裁判字號】    97,訴,290
【裁判日期】    970326
【裁判案由】    偽造有價證券等
【裁判全文】
臺灣板橋地方法院刑事判決               97年度訴字第290號
公  訴  人  臺灣板橋地方法院檢察署檢察官
被      告  乙○○
選任辯護人  周威君律師
上列被告因偽造有價證券等案件，經檢察官提起公訴（96年度偵
字第22255 號），本院判決如下：
    主  文
乙○○犯詐欺取財罪，處有期徒刑壹年，減為有期徒刑陸月；又
犯行使偽造私文書罪，處有期徒刑陸月，減為有期徒刑月；又
犯行使偽造私文書罪，處有期徒刑陸月，減為有期徒刑月，如
附表一所示之「謝岳宏」署押共拾枚均沒收；又犯偽造有價證
券罪，處有期徒刑年貳月，如附表二所示之本票壹張沒收。應
執行有期徒刑年捌月，如附表一所示之「謝岳宏」署押共拾
枚、如附表二所示之本票壹張，均沒收。
    事  實
一、乙○○化名「潘冠群」且佯稱其為飯店業者之身分，與甲○
    ○認識而為朋友關係，竟心生苟且，分別為下列行為：
  (一)乙○○意圖為自己不法之所有，於民國95年10月間某日，向
    甲○○謊稱急需現金用以支付工程款及購買禮物分送客戶，
    致甲○○陷於錯誤，自同年10月間起至12月間止，陸續以匯
    款至不知情之廖培亨所有之臺灣郵政股份有限司帳號000000
    000000號帳戶內、貸與現金、刷卡購物等方式，交付共計新
    臺幣（下同）807,460 元之現金及財物予乙○○。
  (二)乙○○於95年11月間某日，為使甲○○認其確有還款能力，
    另基於偽造私文書之犯意，在高雄縣林園鄉中庄租屋處內，
    於甲○○所持有之中國國際商業銀行（業於95年8 月21日改
    稱兆豐國際商業銀行，但為配合證據論述，以下仍以原名稱
    之）小港國際機場分行帳號00000000000 號之存簿內頁，以
    打字機偽造「95/11/13TX95B 票據存入，SN0000000 日盛建
    設股，5,000,000.00，****5,000,078.00」等字樣，並持向
    甲○○行使之，藉以取信甲○○，足生損害於甲○○及中國
    國際商業銀行對客戶交易管理之正確性，嗣甲○○向該開戶
    銀行查詢，發現上開帳戶並無上揭金額匯入後，始知受騙，
    並隨即於95年12月2 日至高雄縣政府警察局林園分局中庄派
    出所報案處理。
  (三)乙○○於95年12月2 日經高雄縣政府警察局林園分局中庄派
    出所員警通知到案後，為逃避另案查緝，又另基於偽造私文
    書、偽造有價證券之犯意，於該派出所內冒用其友人謝岳宏
    之名義簽立借據（為同一意旨，手寫、打字各一張，詳如附
    表一所示），並簽發發票日為95年12月2 日、票面金額750,
    000 元之本票一張（詳如附表二所示），作為甲○○前開債
    權之擔保，足生損害於謝岳宏、甲○○，惟嗣後本票仍未兌
    現，乙○○亦避不見面，甲○○始又報警查悉上情。
二、案經甲○○訴由高雄縣政府警察局林園分局報請臺灣高雄地
    方法院檢察署呈請臺灣高等法院檢察署檢察長核令移轉臺灣
    板橋地方法院檢察署檢察官偵查起訴。
    理  由
一、刑事訴訟法第159 條第1 項雖規定，被告以外之人於審判外
    之言詞或書面陳述，除法律有規定外，不得作為證據。惟同
    法第159 條之5 明定：「被告以外之人於審判外之陳述，雖
    不符前四條之規定，而經當事人於審判程序同意作為證據，
    法院審酌該言詞陳述或書面陳述作成時之情況，認為適當者
    ，亦得為證據。」、「當事人、代理人或辯護人於法院調查
    證據時，知有第一百五十九條第一項不得為證據之情形，而
    未於言詞辯論終結前聲明異議者，視為有前項之同意。」其
    立法理由在於傳聞證據未經當事人之反對詰問予以核實，乃
    排斥其證據能力。惟當事人如放棄對原供述人之反對詰問權
    ，於審判程序表示同意該等傳聞證據可作為證據，此時，法
    院除認該傳聞證據欠缺適當性外，自可承認其證據能力。又
    當事人、代理人或辯護人於調查證據時，知有刑事訴訟法第
    159 條第1 項不得為證據之情形，卻表示「對於證據調查無
    異議」、「沒有意見」等意思，而未於言詞辯論終結前聲明
    異議者，應視為已有將該等傳聞證據採為證據之同意。經查
    ：被告乙○○、辯護人及檢察官於本院準備程序期日、審判
    期日，對本件之供述證據即：證人即告訴人甲○○於警詢及
    偵查中經具結之陳述、證人廖培亨、謝岳宏於警詢及偵查中
    經具結之陳述、甲○○之信用卡帳單、新竹商業銀行存簿交
    易資料等，表示對證據能力不爭執，復於審判期日就本院逐
    一提示之證據於言詞辯論終結前，均未主張有刑事訴訟法第
    159 條第1 項不得為證據之情形。本院審酌上開書面作成時
    並無不當取供之情形，亦無證明力明顯過低之瑕疵，認為作
    為證據要屬適當，揆諸上開說明，本件經調查之證據，均有
    證據能力。至於卷附之被告偽以謝岳宏名義簽立之借據、本
    票、中國國際商業銀行小港國際機場分行帳號00000000000
    號存摺，本身即屬本案構成要件事實之一部分，不涉及陳述
    人之知覺或記憶有無錯誤之問題，非傳聞證據，自得作為證
    據。
二、上揭犯罪事實，業據被告乙○○於本院審理時均坦承不諱，
    核與告訴人甲○○於警詢中之指訴情節相符，並經證人廖培
    亨、謝岳宏於警詢時指證綦詳，又經證人甲○○、廖培亨、
    謝岳宏於偵查中結證屬實，復有甲○○之信用卡帳單、新竹
    商業銀行存簿交易資料、被告偽以謝岳宏名義簽立之借據、
    本票、中國國際商業銀行小港國際機場分行帳號0000000000
    0 號存摺在卷可稽，足認被告自白與事實相符，罪證明確，
    犯行均堪認定。
三、核被告於犯罪事實一之(一)所為，係犯刑法第339 條第1 項詐
    欺取財罪；其於犯罪事實一之(二)所為，係犯刑法第216 條、
    第210 條行使偽造私文書罪；又於犯罪事實一之(三)所為，則
    係另犯刑法第201 條第1 項偽造有價證券罪、第216 條、第
    210 條行使偽造私文書罪。被告於犯罪事實一之(一)部分，係
    以化名「潘冠群」及佯稱其為飯店業者之身分，謊稱急需現
    金用以支付工程款及購買禮物分送客戶，致告訴人陷於錯誤
    後，於密接時間內，陸續多次以不同方式而為財物之交付，
    應屬接續犯之包括一罪。被告於犯罪事實一之(二)、(三)有關偽
    造私文書（偽造中國國際商業銀行小港國際機場分行帳號00
    000000000 號之存簿內頁紀錄、冒用謝岳宏之名義簽立如附
    表一所示之借據）後復持以行使部分，其偽造之低度行為應
    為行使之高度行為所吸收，均不另論罪；而其於犯罪事實一
    之(三)關於行使偽造有價證券之低度行應為偽造有價證券之高
    度行為所吸收，亦不另論罪。又被告於犯罪事實一之(三)部分
    ，有關冒用謝岳宏之名義簽立如附表一所示之借據後復持以
    行使部分，係於同一時地，為達同一目的，簽具載有相同意
    旨而有手寫及打字兩種型式之借據各一件，亦應評價為接續
    犯之包括一罪。被告所犯之詐欺取財一罪、行使偽造私文書
    二罪、偽造有價證券一罪共四罪間，犯意各別，行為互殊，
    且所犯罪名之構成要件不同，各具獨立性，應予分論併罰；
    至公訴意旨認被告於犯罪事實一之(三)部分，係以一開立借據
    、本票之行為而觸犯行使偽造私文書、偽造有價證券兩罪，
    為想像競合犯，應從較重之偽造有價證券罪處斷，稍有未洽
    ，應予更正。爰審酌被告不思正道取財，苟且詐騙，為圖卸
    責竟又另為犯行，犯罪所得價值不少，迄未賠償被害人之損
    害以取得諒解，兼衡其犯罪後尚能坦承犯行等一切情狀，分
    別量處如主文所示之刑。再查本件被告犯罪時間在96年4 月
    24日以前，除所犯偽造有價證券部分之罪刑外，均合於中華
    民國96年罪犯減刑條例所定得予減刑之規定，應依同條例第
    2 條第1 項第3 款之規定分別減刑如主文所示，並依刑法第
    51條第5 款定其應執行之刑，以資懲儆。
四、如附表一所示之借據上由被告所偽造之「謝岳宏」之署押共
    拾枚，不問屬於犯人與否，應依刑法第219 條規定，併予
    宣告沒收；又如附表二所示之本票一張，係被告所偽造之有
    價證券，不問屬於犯人與否，應依刑法第205 條規定，併予
    宣告沒收。
據上論斷，應依刑事訴訟法第299 條第1 項前段，刑法第339 條
第1 項、第216 條、第210 條、第219 條、第201 條第1 項、第
205 條、第51條第5 款，刑法施行法第1 條之1 ，中華民國96年
罪犯減刑條例第2 條第1 項第3 款、第7 條、第11條，判決如主
文。
本案經檢察官劉仕國到庭執行職務
中    華    民    國    97    年    3     月    26    日
                  刑事第一庭    審判長法  官  陳恆寬
                                      法  官  劉景宜
                                      法  官  張江澤
以上正本證明與原本無異。
如不服本判決，應於送達後10日內，向本院提出上訴狀。
                                      書記官  林怡秀
中    華    民    國    97    年    3     月    26    日
附表一：
┌──┬────────────┬──────────┐
│編號│ 偽造之文書             │ 偽造署押之內容     │
├──┼────────────┼──────────┤
│ 一 │借據（手寫）            │「謝岳宏」之簽名一枚│
│    │                        │ 、指印六枚         │
├──┼────────────┼──────────┤
│ 二 │借據（打字）            │「謝岳宏」之簽名一枚│
│    │                        │ 、指印五枚         │
└──┴────────────┴──────────┘
附表二：
┌──┬─────┬─────┬─────┬─────┐
│編號│票號      │票面金額  │發票人    │發票日    │
├──┼─────┼─────┼─────┼─────┤
│一  │CH689854  │新臺幣七十│「謝岳宏」│95.12.2   │
│    │          │五萬元    │          │          │
└──┴─────┴─────┴─────┴─────┘
附錄本案論罪科刑法條全文：
刑法第201條
意圖供行使之用，而偽造、變造公債票、公司股票或其他有價證
券者，處三年以上十年以下有期徒刑，得併科三千元以下罰金。
行使偽造、變造之公債票、公司股票或其他有價證券，或意圖供
行使之用，而收集或交付於人者，處一年以上七年以下有期徒刑
，得併科三千元以下罰金。
刑法第210條
偽造、變造私文書，足以生損害於公眾或他人者，處五年以下有
期徒刑。
刑法第216條
行使第二百十條至第二百十五條之文書者，依偽造、變造文書或
登載不實事項或使登載不實事項之規定處斷。
刑法第339條
意圖為自己或第三人不法之所有，以詐術使人將本人或第三人之
物交付者，處五年以下有期徒刑、拘役或科或併科一千元以下罰
金。
以前項方法得財產上不法之利益或使第三人得之者，亦同。
前二項之未遂犯罰之。


司法院資訊處製作；財團法人民間司法改革基金會備份。
